【裁判字號】    98,簡上,87
【裁判日期】    990129
【裁判案由】    詐欺
【裁判全文】
臺灣士林地方法院刑事判決              98年度簡上字第87號
上  訴  人  臺灣士林地方法院檢察署檢察官
被      告  乙○○
上列上訴人因被告詐欺案件，不服本院中華民國98年10月12日98
年度審簡字第761 號第一審刑事簡易判決（起訴書案號：臺灣士
林地方法院檢察署98年度偵字第7866號），提起上訴，本院管轄
第二審之合議庭判決如下：
    主  文
上訴駁回。
    事  實
一、乙○○明知將自己銀行帳戶提供他人使用而成為人頭帳戶，
    依一般社會生活之通常經驗，本可預見將成為不法集團收取
    他人受騙款項之用，而幫助他人從事詐欺犯行，竟仍不違背
    其本意，而基於幫助詐欺之犯意，於民國98年3 月初某日，
    在雲林縣麥寮鄉臺塑公司之工地內，將其所有之臺灣土地銀
    行左營分行（下稱土地銀行）帳號為000000000000號之存摺
    、印鑑章、提款卡及密碼等物，提供予姓名年籍不詳、自稱
    「陳明弘」之某詐騙集團成員，用以供該詐騙集團作為存、
    提、匯款所用。嗣該詐騙集團某成員於98年3 月4 日上午9
    時許，撥打電話予甲○○，向甲○○佯稱「因甲○○涉及洗
    錢防製法罪嫌，需繳納保證金」乙情，致甲○○陷於錯誤，
    於同日上午11時30分許，在臺北市士林區○○○路283 號巷
    內，當面交付新臺幣（下同）61萬5 千元予該詐騙集團某成
    員。嗣該詐騙集團之成員，又以電話向甲○○佯稱：「因信
    用卡遭盜刷，要求繳交保證金」乙節，使甲○○陷於錯誤，
    分別於附表編號一至七所示之時間、銀行及金額，匯款至詐
    欺集團指示之張迪森、曾雅鈴、范孝宗、陳柏棟、胡字翰（
    均經臺灣士林地方法院檢察署檢察官另為不起訴處分）之銀
    行帳戶內；復於98年3 月11日某時許，撥打甲○○電話，表
    示最後一筆匯款因銀行高階主管涉及該洗錢案，需再籌錢，
    致甲○○再陷於錯誤，依指示於同日下午1 時45分許，前往
    臺灣土地銀行士林分行臨櫃匯款91萬8 千元（如附表編號八
    所示）至乙○○前揭土地銀行之帳戶內，旋由該詐欺集團成
    員，以乙○○所提供之存摺、印鑑章將款項提領一空。嗣因
    甲○○發覺有異報警處理，始循線查悉上情。
二、案經臺北市政府警察局士林分局報告臺灣士林地方法院檢察
    署檢察官偵查起訴。
    理  由
一、按被告以外之人於審判外之言詞或書面陳述，除法律有規定
    者外，不得作為證據；又被告以外之人於審判外之陳述，雖
    不符合刑事訴訟法第159 條之1 至第159 條之4 之規定，但
    經當事人於審判程式同意作為證據，法院審酌該言詞陳述或
    書面陳述作成時之情況，認為適當者，亦得為證據。當事人
    、代理人或辯護人於法院調查證據時，知有第159 條第1 項
    不得為證據之情形，而未於言詞辯論終結前聲明異議者，視
    為有前項之同意，刑事訴訟法第159 條第1 項及第159 條之
    5 分別定有明文。本判決下列所引用各該被告以外之人於審
    判外之陳述（包含書面陳述），當事人於本院審判期日中對
    其證據能力均不予爭執，且迄至言詞辯論終結前亦未再聲明
    異議，本院審酌上開證據資料製作時之情況，尚無違法不當
    及證明力明顯過低之瑕疵，亦認為以之作為證據應屬適當，
    故揆諸前開規定，爰逕依刑事訴訟法第159 條之5 規定，認
    前揭證據資料均有證據能力，合先敘明。
二、本件被告乙○○經合法傳喚未於本院審理期日到庭陳述，惟
    上揭事實業據被告於原審及本院準備程序期日均已自白不諱
    （分見審簡卷第10頁及本院卷第17頁），核與被害人甲○○
    於警詢時指述遭詐欺之情節相符（見偵卷第29頁至第32頁）
    ，此外，並有土地銀行函附之開戶基本資料、客戶歷史交易
    明細查詢及客戶往來明細查詢各1 份以及被害人甲○○提供
    之土地銀行存摺類存款憑條影本1 紙等在卷可稽（分見偵卷
    第72頁至第78頁、第85頁）。足認被告前揭自白與事實相符
    ，堪可採信。本案事證明確，被告犯行已堪認定，應依法論
    科。
三、按刑法上之幫助犯，係對於犯罪與正犯有共同之認識，而以
    幫助之意思，對於正犯資以助力，而未參與實施犯罪之行為
    者而言。是以，如未參與實施犯罪構成要件之行為，且係出
    於幫助之意思提供助力，即屬幫助犯，核被告乙○○所為，
    係犯刑法第30條第1 項、第339 條第1 項之幫助詐欺取財罪
    。又被告係對正犯資以助力而未參與犯罪行為之實施，依刑
    法第30條第2 項減輕其刑。原審審酌被告提供上開帳戶之存
    摺、印鑑章、提款卡及密碼予他人使用，所為影響社會正常
    交易安全，增加被害人尋求救濟之困難，並使犯罪之追查趨
    於複雜，對於社會金融秩序之危害非輕，惟考量被告並無前
    科，有臺灣高等法院被告前案紀錄表在卷可稽，犯後坦承犯
    行，尚有悔意，並其犯罪手段、生活狀況、智識程度等一切
    情狀，依刑事訴訟法第449 條第2 項、第3 項，刑法第30第
    1 項前段、第2 項、第339 條第1 項、第41條第1 項前段，
    刑法施行法第1 條之1 等規定，就被告犯行判處有期徒刑3
    月，及諭知易科罰金之折算標準為以1 千元折算1 日，經核
    認事用法並無違誤，量刑亦屬妥適。
四、檢察官上訴意旨略以：被告提供其金融帳號供詐騙集團收取
    犯罪所得之用，至被害人甲○○損失高達91萬8 千元，且被
    告於偵查中否認犯行，直至原審準備程序中始坦承，且被告
    亦未賠償被害人甲○○損失，犯後態度難認良好，原審僅量
    處有期徒刑3 月，實屬過輕等語。
五、按法官於有罪判決中，究應如何量處罪刑，自得依據個案情
    節，參諸刑法第57條所定各款犯罪情狀之規定，於該法定刑
    度範圍內，基於合義務性之裁量，量處被告罪刑，而量刑之
    裁量權，乃憲法所保障法官獨立審判之核心，如非有裁量逾
    越或裁量濫用之明顯違法情事，自不得擅加指摘其違法或不
    當，即使上級審對下級審裁量權之審查，亦應同此標準，此
    不僅在保障法官不受任何制度外之不當干涉，更保障法官不
    受制度內的異質干涉，方符憲法第80條所宣示獨立審判之真
    義，此有最高法院72年臺上第6696號判例可資參照。本件原
    審判決於量刑時，已審酌上述各情狀，就被告所犯幫助詐欺
    取財罪，判處有期徒刑3 月，並依刑法第41條第1 項前段之
    規定諭知易科罰金之折算標準，均係在法定刑內科處其刑。
    又被害人損失金額固屬非輕，惟被告並非直接詐騙被害人之
    正犯，僅為出售帳戶供他人詐欺取財之幫助犯，其犯罪情節
    非如正犯之重，且被害人損失金額與本院量處被告刑期之依
    據不同，要難以二者「折算金額」相較，而認有失衡之情形
    。是檢察官上訴意旨指摘原判決量刑過輕，求予撤銷改判，
    為無理由，應予駁回。
六、被告經合法傳喚，無正當理由不到庭，爰不待其陳述，逕行
    一造辯論而為判決。
據上論斷，應依刑事訴訟法第455 條之1 第1 項、第3 項、第37
1 條、第368 條，判決如主文。
本案經檢察官黃育仁到庭執行職務。
中    華    民    國    99    年    1     月    29    日
                  刑事第四庭審判長法  官  李正紀
                                  法  官  林政佑
                                  法  官  莊明達
以上正本證明與原本無異。
本件不得上訴。
                                  書記官  劉欣怡
中    華    民    國    99    年    1     月    29    日
附表：
┌──┬────┬────────┬─────┬────────┬──────┬─────┐
│編號│時間    │匯出銀行        │金額      │匯入銀行        │匯入帳號    │帳戶所有人│
├──┼────┼────────┼─────┼────────┼──────┼─────┤
│一  │98/03/05│陽信銀行蘭雅分行│38萬5000元│陽信銀行右昌分行│000000000000│張迪森    │
├──┼────┼────────┼─────┼────────┼──────┼─────┤
│二  │98/03/05│陽信銀行蘭雅分行│7萬元     │陽信銀行右昌分行│000000000000│張迪森    │
├──┼────┼────────┼─────┼────────┼──────┼─────┤
│三  │98/03/06│陽信銀行蘭雅分行│9萬元     │陽信銀行右昌分行│000000000000│張迪森    │
├──┼────┼────────┼─────┼────────┼──────┼─────┤
│四  │98/03/06│三信銀行臺北分行│9萬元     │三信銀行進化分行│0000000000  │曾雅鈴    │
├──┼────┼────────┼─────┼────────┼──────┼─────┤
│五  │98/03/09│土地銀行士林分行│52萬2000元│土地銀行正濱分行│000000000000│范孝宗    │
├──┼────┼────────┼─────┼────────┼──────┼─────┤
│六  │98/03/09│中小企銀士林分行│68萬元    │中小企銀基隆分行│00000000000 │陳柏棟    │
├──┼────┼────────┼─────┼────────┼──────┼─────┤
│七  │98/03/10│兆豐銀行蘭雅分行│83萬7000元│兆豐銀行豐原分行│00000000000 │胡字翰    │
├──┼────┼────────┼─────┼────────┼──────┼─────┤
│八  │98/03/11│土地銀行士林分行│91萬8000元│土地銀行左營分行│000000000000│乙○○    │
└──┴────┴────────┴─────┴────────┴──────┴─────┘


司法院資訊處製作；財團法人民間司法改革基金會備份。
